【裁判字號】    89,上更(一),312
【裁判日期】    891031
【裁判案由】    公共危險
【裁判全文】
臺灣高等法院臺中分院刑事判決                八十九年度上更(一)字第三一二號
    上  訴  人
    即  被  告   甲○○
    選任辯護人  沈朝江
右上訴人因公共危險案件，不服臺灣台中地方法院八十九年度訴字第八一號中華民國
八十九年二月十八日第一審判決（起訴案號：臺灣台中地方法院檢察署八十八年度偵
字第一一六五七號），提起上訴，經判決後，由最高法院發回更審，本院判決如左：
      主  文
原判決撤銷。
甲○○無罪。
      理  由
一、公訴意旨略以：上訴人即被告（以下簡稱為被告）甲○○與被害人乙○○係男女
    朋友關係，二人在台中縣豐原市○○路二十七號二樓Ｂ室內，因乙○○提議欲與
    被告分手，並發生口角，被告竟基於放火之犯意，使用酒精潑灑於乙○○所整理
    置於房內地上之衣物上，旋以打火機點燃而起火燃燒，幸經乙○○以衣服將火撲
    滅，始未燃燒該房。因認被告涉有刑法第一百七十三條第三項、第一項放火燒燬
    現供人使用之住宅未遂之罪嫌云云。
二、按犯罪事實應依證據認定之，無證據不得推定其犯罪事實，刑事訴訟法第一百五
    十四條定有明文。又事實之認定，應憑證據，如未能發現相當證據，或證據不足
    以證明，自不能以推測或擬制之方法以為裁判基礎；另認定不利於被告之事實，
    須依積極證據，苟積極證據不足為不利於被告事實之認定時，即應為有利於被告
    之認定，更不必有何有利之證據（最高法院三十年上字第八一六號、四十年臺上
    字第八六號判例參照）。至刑法第一百七十三條第三項、第一項之放火燒燬現供
    人使用之住宅未遂罪係以行為人具有放火燒燬現供人使用住宅之犯意，始足當之
    ，苟行為人並無放火燒燬現供人使用住宅之犯意，即難以該條之罪相繩。
三、訊據被告甲○○坦承於前開時、地有因被害人乙○○欲與其分手而發生口角，並
    使用酒精潑灑於被害人所整理置於房內地上之衣物上，及以打火機點燃該衣物而
    起火燃燒等事實不諱，惟矢口否認有放火燒燬現供人使用之住宅之犯意，辯稱：
    當時係因伊很愛被害人，捨不得被害人走，想燒燬被害人之衣服，將被害人留下
    ，並沒有要燒燬上開房屋之意思，且當時伊很快就將火滅掉了云云。經核與被害
    人乙○○供稱：「案發當時是我向被告提及要跟他結束男女朋友關係，並且打包
    行李要離開，我打包後行李長約有一百公分、寬約有五十公分，放在客廳之地上
    ，該行李是用裝棉被之套子打包，棉被套尚未將套子蓋好，被告係將酒精潑灑於
    該行李上，並拿起打火機點燃該行李，於起火後，我在滅火時，被告也一起來滅
    火，當時火勢不是很大，且約僅起火一、二分鐘，被告當時說如果我堅持要走，
    就同歸於盡，依我看被告當時只是要把我留下來，並不是有意想燒掉該棟房子之
    意思」等情相符（見本院更（一）卷第二十頁至第二十二頁）。至證人丙○○僅
    證稱：「我是後來跟警察一起進去的，有聞到瓦斯味，且看見被燒之衣服，我不
    是當事人，所以不知道被告燒掉衣服是要留住被害人，或是要把整棟房子燒掉之
    意思」等語（見本院更（一）卷第二十二頁至第二十三頁），並無法證明被告確
    有燒燬上開房屋之犯意。第查苟被告當時確有燒燬上開房屋之犯意，豈有僅將酒
    精潑灑於被害人所打包之衣服並只點燃該包衣服，而未將酒精潑灑並點燃其他易
    燃處之理？且又於起火一、二分鐘即將該火勢撲滅？況查案發當時被告與被害人
    係屬男女朋友關係，衡情被告應無僅因被害人提議要分手即率而萌生將該房屋燒
    燬之犯意，在在足證被告上開所辯非虛。被告既無燒燬上開房屋之犯意，即與放
    火燒燬現供人使用住宅罪之要件不合，核其所為應係犯刑法第三百五十四條之毀
    損罪，惟因毀損罪係屬告訴乃論之罪，而本件並未據被害人提出告訴（見偵查卷
    第三十五頁反面），是本院無法變更起訴法條就毀損罪部分予以判決。此外復查
    無其他確切證據足以證明被告確有放火燒燬現供人使用住宅罪之犯行，其犯罪要
    屬不能證明。原審疏未詳予審究，遽予論罪科刑，核有違誤。被告上訴意旨執此
    指摘原判決不當，非無理由，應由本院將原判決予以撤銷，並另為無罪之判決。
    又被告另開啟瓦斯，欲與被害人同歸於盡部分，是否涉有放火之罪嫌，因未經起
    訴，本院無法就此部分併予審判，宜由檢察官另行偵辦，附此敘明。
四、據上論結，應依刑事訴訟法第三百六十九條第一項前段、第三百六十四條、第三
    百零一條第一項，判決如主文。
本案經檢察官丁○○到庭執行職務。
中      華      民      國      八十九      年    十    月    三十一    日
                                    臺灣高等法院臺中分院刑事第八庭
                                        審判長法  官  羅  得  村
                                                法  官  林  輝  煌
                                                法  官  劉  榮  服
右正本證明與原本無異。
除檢察官得上訴外，餘不得上訴。
如不服本判決應於收受送達後十日內向本院提出上訴書狀，其未述上訴之理由者並
得於提起上訴後十日內向本院補提理由書（均須按他造當事人之人數附繕本）。
                                                書記官  林  玉  惠
中      華      民      國     八十九     年     十一     月     二     日
                                                                        Ｄ


司法院資訊處製作；財團法人民間司法改革基金會備份。
